臺灣屏東地方法院刑事判決　　　　　　　100年度選訴字第3號
公　訴　人　臺灣屏東地方法院檢察署檢察官
被　　　告　李平和
　　　　　　李盧白鶴
共　　　同
選任辯護人　陳水聰律師
被　　　告　潘臺生
　　　　　　許馥堂
　　　　　　施美容
上三人共同
指定辯護人　蔡明哲律師
被　　　告　薛明正
　　　　　　蔡文忠
上列被告因違反公職人員選舉罷免法案件，經檢察官提起公訴（
99年度選偵字第54、133、155、195 號），本院判決如下：
    主  文
李平和共同犯公職人員選舉罷免法第九十九條第一項之交付賄賂
罪，處有期徒刑貳年。緩刑伍年，並應向公庫支付新台幣拾萬
元，扣案之賄賂新台幣貳拾壹萬捌仟元沒收、扣案行求賄選之賄
賂新台幣貳萬貳仟元沒收、扣案預備賄選之賄賂柒仟元沒收，未
扣案之預備賄選之賄賂貳仟元與李盧白鶴連帶沒收。褫奪公權伍
年。
李盧白鶴共同犯公職人員選舉罷免法第九十九條第一項之交付賄
賂罪，處有期徒刑貳年。緩刑伍年，並應向公庫支付新台幣貳拾
伍萬元，扣案之賄賂新台幣貳拾壹萬捌仟元沒收、扣案行求賄選
之賄賂新台幣貳萬貳仟元沒收、扣案預備賄選之賄賂柒仟元沒收
，未扣案之預備賄選之賄賂貳仟元與李平和連帶沒收，褫奪公權
伍年。
潘臺生共同犯公職人員選舉罷免法第九十九條第一項之交付賄賂
罪，處有期徒刑壹年陸月。緩刑年，並應向公庫支付新台幣壹
萬元，扣案之賄賂壹萬元沒收、扣案行求賄選之賄賂貳仟元沒收
、扣案預備賄選之賄賂陸仟元沒收。褫奪公權貳年。
許馥堂共同犯公職人員選舉罷免法第九十九條第一項之交付賄賂
罪，處有期徒刑壹年陸月。緩刑年，並應向公庫支付新台幣壹
萬元，扣案之賄賂陸仟元沒收。褫奪公權貳年。
施美容共同犯公職人員選舉罷免法第九十九條第一項之交付賄賂
罪，處有期徒刑壹年陸月。緩刑年，並應向公庫支付新台幣伍
仟元，扣案之賄賂貳仟元沒收。褫奪公權貳年。
薛明正犯有投票權人收受賄賂罪，處有期徒刑肆月，如易科罰金
，以新台幣壹仟元折算壹日，褫奪公權壹年，收受之賄賂新台幣
捌仟元沒收。
蔡文忠犯有投票權人收受賄賂罪，處有期徒刑肆月，如易科罰金
，以新台幣壹仟元折算壹日，褫奪公權壹年，收受之賄賂新台幣
伍仟元沒收。
    事  實
一、李盧白鶴登記參選屏東縣屏東市第19屆民權里里長選舉(於
    民國99年6 月12日投票，李盧白鶴當選連任) ，其為求能當
    選連任，於99年3 月間，與其配偶李平和共同基於對於屏東
    市民權里有投票權之人交付賄賂，而約其為投票權一定之行
    使之犯意聯絡，推由李平和出面以一票新台幣（下同）1,00
    0 元之對價向附表一編號1 至5 、8 至74選民買票。李平和
    因此從99年3 月開始至同年5 月底止，除由其自己直接向附
    表一編號1 至5 、8 至74所示時間、地點向有投票權人行賄
    買票，並約定於里長選舉日當天將票投與候選人李盧白鶴，
    經附表一編號1 至5 、8 至74之人收受賄款並同意於選舉日
    當天將票投與李盧白鶴。李平和復於附表二編號2 至6 所示
    時間、地點，持附表二編號2 至6 各編號之賄款，向有投票
    權人行求買票，惟遭附表二編號2 至6 對象當場拒絕或退款
    賄款。李平和另各別與潘臺生（即附表一編號6 、7 ）、許
    馥堂（附表一編號75、76）、施美容（附表一編號77）亦共
    同基於對於屏東市民權里有投票權之人交付賄賂，而約其為
    投票權一定之行使之犯意聯絡，交付賄款與潘臺生、許馥堂
    、施美容賄款，請渠等為其為下述賄選行為：
(一)、李平和於99年里長選舉登記前10天，持2,0000元賄款至潘臺
    生開設之屏東市○○里○○路69號「峰成西藥房」內，先自
    上開款項內交付2,000 元向設籍於設處，有投票權人之潘臺
    生買票並約定投票日當天投票與李盧白鶴，經潘臺生應允後
    ，李平和再囑附潘臺生向設籍於屏東市民權里之里民朱秀月
    、鄭英美、宋淑媛買票，潘臺生應允後，即與李平和、李盧
    白鶴共同基於對於屏東市民權里有投票權之人交付賄賂，而
    約其為投票權一定之行使之犯意聯絡，於附表一編號6 、7
    、附表二編號1 之時間及地點，接續向朱秀月、鄭英美、宋
    淑媛交付如附表一編號6 、7 、附表二編號1 之金額，並要
    求渠等及有投票權之家人投票給李盧白鶴。經鄭英美、朱秀
    月收受賄款而應允，但未轉交給家中其他有投票權人( 潘臺
    生、鄭英美、朱秀月3 人所犯投票收賄部分另由台灣屏東地
    方法院檢察署檢察官為緩起訴處分) ，宋淑媛則拒絕潘臺生
    之要求，潘臺生所為僅止於行求。
(二)、李平和於99年年3 月間，持6,000 元賄款至許馥堂位於屏東
    縣屏東市○○里○○路38號之5 住處內，囑附許馥堂向設籍
    於屏東市民權里之里民許武吉、許偉志( 即許馥堂之兄弟)
    買票。許馥堂應允後，即與李平和、李盧白鶴共同基於對於
    屏東市民權里有投票權之人交付賄賂，而約其為投票權一定
    之行使之犯意聯絡，於附表一編號75、76之時間及地點，接
    續向許武吉、許偉志交付如附表一編號75、76之金額，並要
    求渠等及家人投票給李盧白鶴。經其2 人收受而應允，但未
    轉交給家中其他有投票權人( 許武吉、許偉志3 人所犯投票
    收賄部分另由台灣屏東地方法院檢察署檢察官為緩起訴處分
    ) 。
(三)、李平和於99年4 月間，持2,000 元賄款至施美容現住之屏東
    市○○里○○路40號之住處，囑附施美容其向妹施美貴買票
    ，施美容同意後，即與李平和、李盧白鶴共同基於對於屏東
    市民權里有投票權之人交付賄賂，而約其為投票權一定之行
    使之犯意聯絡，於附表一編號77之時間及地點，向有投票權
    人施美貴交付如附表一編號77之賄款，並要求渠等及家人投
    票給李盧白鶴。經其收受而應允，但未轉交給家中其他有投
    票權人（施美貴所犯投票收賄部分另由台灣屏東地方法院檢
    察署檢察官為緩起訴處分) 。
二、薛明正設籍在屏東縣屏東市○○里○○路20號，為屏東縣屏
    東市第19屆民權里里長選舉之有投票權之人。李平和為使李
    盧白鶴順利當選，於99年5 月初某日前往薛明正開設於屏東
    縣屏東市○○街之氧氣行工廠內，將現金8,000 元交付與薛
    明正，要求其及設籍於屏東市○○里○○路18號之薛明山於
    投票日行使上開民權里里長選舉投票權時，投票支持李盧白
    鶴。薛明正明知李平和所交付之金錢係賄選之對價，仍基於
    有投票權人收受賄賂之犯意，當場收受並同意為投票權之一
    定行使。
三、蔡文忠設籍屏東市○○里○○街73號內，亦為屏東縣屏東市
    第19屆民權里里長選舉之有投票權之人。李平和於99年3 月
    至5 月間某日，前往蔡文忠上開住處內，以現金5,000 元向
    蔡文忠及設籍於該處之家人買票，要求其及設籍該處之有投
    票權家人於里長投票日投票與李盧白鶴，蔡文忠明知李平和
    所交付之金錢係賄選之對價，仍基於有投票權人收受賄賂之
    犯意，將5,000 元收下並同意將票投與李盧白鶴，惟其並未
    將賄款轉給家中其他有投票權人。
四、案經檢察官指揮法務部調查局屏東縣調查站、屏東縣政府警
    察局刑警大隊、屏東縣政府警察局屏東分局偵辦後，由屏東
    縣政府警察局移送、屏東分局報告台灣屏東地方法院檢察署
    檢察官偵查起訴。
    理  由
壹、證據能力方面
一、按被告以外之人於偵查中向檢察官所為陳述，除顯有不可信
    之情況者外，得為證據，同法第159 條之1 第2 項定有明文
    。偵查中對被告以外之人（包括證人、鑑定人、告訴人、被
    害人及共同被告等）所為之偵查筆錄，或被告以外之人向檢
    察官所提之書面陳述，性質上均屬傳聞證據。惟現階段刑事
    訴訟法規定檢察官代表國家偵查犯罪、實施公訴，依法其有
    訊問被告、證人及鑑定人之權，證人、鑑定人且須具結，而
    實務運作時，檢察官偵查中向被告以外之人所取得之陳述，
    原則上均能遵守法律規定，不致違法取供，其可信度極高，
    職是，被告以外之人前於偵查中已具結而為證述，除反對該
    項供述得具有證據能力之一方，已釋明「顯有不可信之情況
    」之理由外，不宜以該證人未能於審判中接受他造之反對詰
    問為由，即遽指該證人於偵查中之陳述不具證據能力。查下
    列本院所引用之證人於偵查中之證述，均業經具結，而上開
    證人均係在台灣屏東地方法院檢察署偵查庭內依法訊問，全
    程並經錄音、錄影，無證據證明有受外力干擾及影響，無顯
    不可信之情況，故上開證人於偵查中向檢察官所為之證述，
    依前揭規定，自均有證據能力。
二、次按測謊鑑定，係依一般人若下意識刻意隱瞞事實真相時，
    會產生微妙之心理變化，例如：憂慮、緊張、恐懼、不安等
    現象，而因身體內部之心理變化，身體外部之生理狀況亦隨
    之變化，例如：呼吸急促、血液循環加速、心跳加快、聲音
    降低、大量流汗等異常現象，惟表現在外之生理變化，往往
    不易由肉眼觀察，乃由測謊員對受測者提問與待證事實相關
    之問題，藉由科學儀器（測謊機）紀錄受測者對各個質問所
    產生細微之生理變化，加以分析受測者是否下意識刻意隱瞞
    事實真相，並判定其供述是否真實；測謊機本身並不能直接
    對受測者之供述產生正確與否之訊號，而係測謊員依其專業
    之學識及經驗，就測謊紀錄，予以客觀之分析解讀。至於測
    謊鑑定究竟有無證據能力，刑事訴訟法並無明文規定，實務
    上，送鑑機關依刑事訴訟法第208 條第1 項規定，囑託鑑定
    機關為測謊檢查，受囑託機關就檢查結果，以該機關名義函
    覆原囑託之送鑑機關，該測謊檢查結果之書面報告，即係受
    囑託機關之鑑定報告，該機關之鑑定報告，形式上若符合測
    謊基本程式要件，包括：1.經受測人同意配合，並已告知得
    拒絕受測，以減輕受測者不必要之壓力。2.測謊員須經良好
    之專業訓練與相當之經驗。3.測謊儀器品質良好且運作正常
    。4.受測人身心及意識狀態正常。5.測謊環境良好，無不當
    之外力干擾等要件，即賦予證據能力。本件卷附之內政部警
    政署刑事警察局對被告薛明山、蔡文忠所測謊而出具之報告
    書2 份，係台灣屏東地方法院檢察署檢察官囑託對被告2 人
    執行測謊檢查所出具之鑑定報告，本院經核閱該測謊報告書
    所附參考資料，認為本件測謊人員係經過適當之測謊專業訓
    練人員，而受測人薛明山、蔡文忠瞭解其有拒絕接受測謊之
    權利，仍同意接受測謊，且受測時身心狀況並無其他不適情
    形等情，有內政部警政署刑事警察局測謊儀器測試具結書可
    證（見99年度選偵字第113 號卷第154 、155 頁），而本次
    實施測謊檢查所使用之儀器於測驗前有檢查紀錄功能，無故
    障因素，測謊環境亦無外界干擾因素，始進行測謊，測謊程
    式亦使用符合程式之區域比對法詢問受測者後再以數據分折
    法比對等節，亦有測謊說明書在卷可參（見同上偵卷第152
    、153 頁）。基此，本案卷附被告薛明山、蔡文忠之測謊鑑
    定書係台灣屏東地方法院檢察署檢察官囑託內政部警政署刑
    事警察局依規定程序做成之測謊鑑定結果，依法自有證據能
    力。
三、再按被告以外之人於審判外之陳述，雖不符前4 條之規定，
    而經當事人於審判程序同意作為證據，法院審酌該言詞陳述
    或書面陳述作成時之情況，認為適當者，亦得為證據，刑事
    訴訟法第159 條之5 第1 項定有明文。其立法意旨在於傳聞
    證據未經當事人之反對詰問予以核實，原則上先予排除。惟
    若當事人已放棄反對詰問權，於審判程序中表明同意該等傳
    聞證據可作為證據，基於尊重當事人對傳聞證據之處分權，
    及證據資料愈豐富，愈有助於真實發現之理念，且強化言詞
    辯論主義，使訴訟程序得以順暢進行，上開傳聞證據亦均具
    有證據能力。經查，檢察官、辯護人及被告李平和、李盧白
    鶴、許馥堂、潘臺生、施美貴、薛明正、蔡文忠就本院所引
    用被告以外之人於審判外之陳述，均知為傳聞證據，並同意
    做為本案證據使用，本院審酌此等證據作成時之情況，均無
    不法之情事，且與待證事實具有關聯性，認為適宜作為本案
    之證據，故均有證據能力，合先敘明。
貳、實體方面
一、訊據被告李平和、李盧白鶴、許馥堂、潘臺生、施美容對上
    開投票行賄之犯罪事實於偵查及本院審理時均坦承不諱（見
    99年度選他字第26號卷二第285 至287 頁、第290 至292 頁
    、第299 至300 頁、第333 至336 頁；99年度選偵字第133
    號卷第172 至173 頁；99年度選偵字第54號卷一第85至87頁
    、第123 至124 頁、第209 至210 頁；99年度選偵字第54號
    卷二第276 頁、本院卷第160 頁、第244 頁）；被告薛明正
    、蔡文忠則均矢口否認有何投票受賄行為，被告薛明正辯稱
    ：「李平和拿錢給我時，我向他說都是鄰居不要拿，我就把
    錢退回去放在他褲袋裡」云云；被告蔡文忠則辯稱：「李平
    和沒有拿錢向我買票，是因為他誤會我支持別的侯選人，對
    我有恨意才故意誣陷我」云云，經查：
(一)、被告李盧白鶴登記參選屏東縣屏東市第19屆民權里里長選舉
    ，而被告薛明正係設籍於屏東縣屏東市○○里○○路20號戶
    內，該戶有薛明正及其妻兒共計6 票之里長選舉權，薛明正
    之弟薛明山則設籍之屏東縣屏東市○○里○○路18號，戶內
    則有薛明山夫妻2 票里長選舉權之事實，業據被告薛明山於
    警詢中供承明確（見99年度選他字第26號卷一第325 至327
    頁）；另被告蔡文忠所設籍之屏東縣屏東市○○里○○街75
    號戶內有蔡文忠其妻女、其弟蔡文乾夫婦共計5 票之里長選
    舉權乙情，亦據被告蔡文忠於警詢中供稱屬實（見99年度選
    他字第26號卷三第88至90頁），並有屏東縣各鄉鎮市第19屆
    村里長選舉屏東縣選舉人名冊1 份在卷可參，此部分事實，
    應無疑義。
(二)、證人即被告李平和曾於99年5 月初至薛明正所開設之桂林街
    氧氣行找薛明正，並曾拿8,000 元要求薛明正收受乙情，業
    據被告薛明正於警詢、偵訊中自承明確（見99年度選他字第
    26號卷二第326 頁、第344 頁）。且證人即被告李平和於警
    詢中證稱：「我有向住在屏東縣屏東市○○里○○路20號之
    薛明正買票，買票數8 票，金額8,000 元，收受賄款者薛明
    正，薛明山住博愛路18號，收受賄款人為薛明正代轉；蔡文
    忠住貴陽街73號，買票數5 票，買票金額5,000 元，收受賄
    款者蔡文忠」等語（見99年度選他字第26號卷一第152 至15
    8 頁），復於偵訊中證稱：「住博愛路的薛明正，我是在他
    桂林街工廠拿給他的，我問他家有幾票，他說4 票，我有問
    他弟弟幾票，他說也是4 票，我就把8,000 元交給薛明正，
    並請他轉交他弟弟，我給他他就拿去了；住博愛路18號的薛
    明山是請薛明正代轉，我沒有直接遇到薛明山；貴陽街73號
    蔡文忠我給他5,000 元，他以前在監獄工作擔任總務採購職
    務，他家有一輛計程車就寫蔡文忠，我去他家，他正在吃飯
    ，我問他有幾票，他說有5 票，我就給他5,000 元，請他支
    持我太太，我請他不要跟人家說」等語（見99年度選他字第
    26號卷三第122 至127 頁），更於本院審理時證：「當天我
    是在薛明正工廠找他，我有問他家裡有幾個人，他回答有8
    人，他家有4 人，他弟弟家也有4 人，我就拿8,000 元給他
    ，一個人1,000 元，他有收我的錢，我並告訴他本次選舉要
    請他支持我太太選里長的選舉，我是說實際的話，他有拿我
    的錢，我不能冤枉別人，薛明正家住博愛路，工廠在桂林街
    ，我是在桂林街將錢拿給薛明正；我去蔡文忠家的時候，問
    他家有幾票，他說他家有5 票，他自己家有3 票，他弟弟家
    有2 票，他們是同一個戶籍，我就拿5,000 元給蔡文忠請他
    幫忙一下選我太太里長的選舉，我拿給蔡文忠錢時，我是將
    錢放在他家餐桌上，我就走了，他當時都沒有說什麼話，我
    拜託他，我人就走了」等語（見本院卷第160 頁正反面），
    是證人李平和所證交付與被告薛明正、蔡文忠之地點、金額
    等情況前後一致。另證人李平和歷次所證交付賄款與被告薛
    明正時，其賄款分配係「被告薛明正戶內之4 票及薛明山戶
    內之4 票」，雖與選舉人名冊所載薛明正、薛明山戶內票數
    不符，然總額並無齲齬，況被告李平和於警詢及偵訊中均供
    稱伊買票並無造名冊，亦無選舉人名冊可供比對（見99年度
    選偵字第26號卷一第158 頁、99年度選偵字第54號卷一第26
    9 頁），故其在無名冊之下，僅概知各戶票數，而未明確了
    解各戶實際票數亦屬平常，此觀其行賄時將附表一編號37之
    黃美滿及證人林紹雄均誤認為有投票權人即明。再者，證人
    李平和在本案起訴後已可知悉被告薛明正、證人薛明山各戶
    內票數，其自可隨同更正證詞以增公信，卻於本院審理時為
    相同之證述，益徵其行賄當時確實各分配與被告薛明正、證
    人薛明山各4,000 元之事實。
(三)、又證人李平和證稱：「我從我太太上屆當選里長之後我才認
    識薛明正、蔡文忠，約4 、5 年前開始認識，他們是我們的
    里民，沒有什麼交往」等語（見本院卷第160 頁反面），被
    告薛明正於偵訊中證稱：「我和李平和平常沒有在往來，我
    連他家住在哪裡我都不知道」等語（見99年度選他字第26號
    卷二第345 頁），被告蔡文忠亦於警詢時供稱：「我與李平
    和沒有仇恨或債務糾紛，也沒有交情」等語（見99年度選他
    字第345 頁），是其等既無糾紛，證人李平和要無誣陷被告
    薛明正、蔡文忠之理由。且參以證人李平和於查獲後不久即
    於偵訊中坦承其賄選犯行，並於99年5 月31日上午一一帶同
    員警前往其自承行賄地點蒐證（見99年度選偵字第26號卷一
    第152 至15 8頁），是其既已坦承所犯大量賄選行為，依公
    職人員選舉罷免法規定本可減輕其刑，若其確無向被告薛明
    正、蔡文忠賄選，其當可據實以告，就在被告薛明正、蔡文
    忠亦否認犯行之下，其除原坦承部分得以獲得減刑外，總計
    賄選票數亦會有所減少，對其刑責輕重不無影響，要無堅稱
    其確有行賄2 人，而自陷犯罪情節加重之必要，基此，證人
    李平和前揭所證，應可信採。
(四)、再佐以被告蔡文忠、薛明正鍾於偵訊中，經台灣屏東地方法
    院檢察署檢察官囑託內政部警政署刑事警察局對其2 人實施
    測謊鑑定，而被告薛明正對問題「你最後有沒有把錢收下來
    」、「有關本案的買票錢你最後有沒有收下來？」、「你有
    沒有騙我最後錢是塞到李平和的褲袋？」等3 個問題均回答
    「沒有」，而其回答經測試均呈不實反應；被告蔡文忠對問
    題「你有沒有收到李平和的買票錢？」、「有關本案李平和
    有沒有拿買票錢給你」、「本屆里長選舉有沒有人向你買票
    ？」等3 個問題均回答沒有，而其回答經測試亦呈不實反應
    等情，有內政部警政署刑事警察局99年8 月30日刑鑑字第09
    90120217號鑑定書1 份在卷可稽（見99年度選偵字第133 號
    卷第151 頁），而該測謊報告係事前經受測人薛明正、蔡文
    忠之同意，並在身心狀況適宜受測之情形下，經受有測謊技
    術課程之合格測試員以熟悉測試法（The Acquaintance Test
    ）、區域比對法控制問題法（The Zone Comparison Techniq
    ue）檢測，而本次實施測謊檢查所使用之Polygraph 儀器於
    測驗前有檢查紀錄功能，運作狀況正常，於法務部調查局屏
    東縣調查站偵訊室之測謊環境良好，無不當外力干擾因素，
    始進行測謊，測謊程式亦使用符合程式之方法等節，亦有測
    謊鑑定資料明細表、生理紀錄圖、測謊圖譜分析量化表在卷
    可參（見見99年度選偵字第133 號卷第151 頁反面至第159
    頁），是該測謊鑑定報告，合於形式上符合測謊基本程式要
    件，自可憑信，從而，參照證人李平和之證述及被告蔡文忠
    、薛明正之測謊鑑定報告，堪認被告蔡文忠、薛明正確有於
    上開事實交付證人李平和所給付之賄款事實。
(五)、被告薛明正雖辯稱伊有將8,000 元退還與證人李平和，係李
    平和自己忘記，李平和在警詢對質中亦表示係忘記了云云，
    然查，現金8, 000元並非小金額款項，若李平和有意前往交
    付賄款，當會注意所攜出之款項有無按預定計畫發放，行賄
    對象有無收受亦攸關對象可能之投票意向，在在影響證人李
    平和對選情之掌握程度，況證人李平和行賄之人絕大多數係
    同意並收受賄款，退還或拒收之情況極為少數，衡情會對此
    種情形記憶深刻，實難想像證人李平和對被告薛明正有無將
    賄款退回、發放賄款後身上是否憑空多出8,000 元一事毫不
    知情。且證人李平和於警詢與被告薛明正對質時除明確供稱
    案發當天之狀況外，更稱：我不知道薛明正有將錢塞進我口
    袋後，並3 次堅稱其有將8,000 元賄款交付與薛明正（見99
    年度選他字第26號卷三第96至98頁），迭次直指被告薛明正
    受有賄款，是被告薛明正所辯，要無可採，堪認其確有上開
    投票受賄之犯行。
(六)、被告蔡文忠雖於本院審理時辯稱證人李平和係因誤會伊支持
    另方候選人，對其懷有恨意遂誣陷伊有收取賄款云云，惟此
    係被告蔡文忠單方揣測他人想法之詞，並無舉證以實其說，
    又其先前於警詢時均供稱伊與證人李平和並無往來及糾紛，
    且選舉時支持對立候選人之情形所在多有，各方候選人不可
    能僅有1 位支持者，若證人李平和有意構陷，當會對多數人
    做出相同指控，單無僅針對被告蔡文忠為之。再若證人李平
    和主觀認知被告蔡文忠係支持他方陣營，若指稱蔡文忠有收
    賄賣票時，即會因支持意向不同而減弱其詞之證明力，甚而
    吃上偽證之官司，證人李平和在已有多次其他賄選犯行敗露
    之下，衡情不會干冒此種風險做無益己身之事。是被告蔡文
    忠所辯與常情有悖，要難採信，其投票受賄之犯行，堪以認
    定。
二、又被告李盧白鶴、李平和、潘台生、施美容、許馥堂所為附
    表一、二之對有投票權人行求、交付賄賂而約定為投票權一
    定之行使行為，除據被告5 人警詢、偵訊及本院審理時均坦
    承不諱外（見99年度選他字第26號卷二第285 至287 頁、第
    290 至292 頁、第299 至300 頁、第333 至336 頁；99年度
    選偵字第133 號卷第172 至173 頁；99年度選偵字第54號卷
    一第85至87頁、第123 至124 頁、第209 至210 頁；99年度
    選偵字第54號卷二第276 頁），核與共同被告吳花、曾楊銘
    本院審理時所供承有收受賄款乙情相符（見本院卷第114 頁
    、第120 頁反面），並有證人蘇海清、朱秀月、廖王玉葉、
    郭吳彩娥、史洪貴珠、林燿輝、劉東山、黃文正、王麗水、
    蔡陳桂蘭、楊信輔、陳郭桂珠、張華文、蔡麗花、孫煌杰、
    謝明盛、杜石柱、許戌隆、童蘇清茶、魏金足、楊理智、吳
    清河、陳素珠、葉瑞煌、何惠麟、林秀娟、張景雲、郭松茂
    、陳靜娟、郭添、吳坤榮、林紹雄、黃美滿、林拔河、蕭黃
    桂花、曾李錦雲、鄭崇佑、張秋、陳游菊芳、施美貴、吳
    玉春、林謝春、林雪華、林鳳嬌、吳秀賢、葉笑、周含鎂、
    鄭英美、許秀枝、鍾炎聰、蔡文英、王清池、李丸、郭王月
    英、林進旺、楊朝選、蔡李明鳳、周勝麟、黃介山、潘明得
    、莊慶源、許武吉、許偉志、詹皇卿、方陳香花、嚴良漢、
    郭有龍、張清財、周陳鳳娥、薛森輝、賴微欣、邱麗惠、鄭
    李秀鳳於警詢、偵訊所證被告李平和、李盧白鶴有向其等發
    放賄款，其等並加以收受等節相符，亦與證人杜葉炭、蔡顏
    龍、李和龍、詹張錦住於警詢、偵訊所證被告李平和曾向其
    等行賄，惟其等當場拒收或退還之情一致（見99年度選偵字
    第54號卷一第130 頁、99年度選他字第26號卷一第59至60頁
    、第74至76頁、第87至88頁、第96至98頁、第112 至113 頁
    、第116 至11 8頁、第131 至132 頁、第135 至140 頁、第
    250 至252 頁、第254 至256 頁、第272 至274 頁、99年度
    選他字第26號卷二第3 至4 頁、第14至15頁、第17至19頁、
    第21至24頁、第30至35頁、第43至46頁、第48至49頁、第50
    至52頁、第57至60頁、第63至64頁、第66頁、第70至75頁、
    第83至85頁、第94至97頁、第99至100 頁、第102 至103 頁
    、第105 至10 7頁、第109 頁、第114 至115 頁、第122 至
    124 頁、第132 至133 頁、第141 至143 頁、第145 至149
    頁、第154 至155 頁、第156 至161 頁、第171 至174 頁、
    第176 至178 頁、第180 至182 頁、第190 至192 頁、第19
    3 至198 頁、第230 至232 頁、第245 至249 頁、第254 至
    258 頁、第265 至266 頁、第271 至274 頁、第276 至279
    頁、第285 至287 頁、第304 至309 頁、第315 至318 頁、
    第338 至341 頁、第347 至352 頁、第358 至360 頁、第36
    8 至369 頁、第375 至379 頁、第390 至392 頁、第400 至
    402 頁、第412 至415 頁、第416 至419 頁、第422 至423
    頁、第424 至425 頁；99年度選他字第26號卷三第1 至3 頁
    、第7 至12頁、第20至22頁、第29至31頁、第43至46頁、第
    49至50頁、第58至63頁、第74至76頁、第100 至101 頁、99
    年度選偵字第133 號卷第134 至135 頁、第170 至171 頁；
    99年度選偵字第54號卷一第74至76頁、第82至84頁、第88至
    90頁、第118 至121 頁、第125 至126 頁、第155 至157 頁
    、第186 至187 頁、第171 至174 頁、第179 至183 頁、第
    189 至192 頁、第197 至201 頁、第207 至208 頁、第229
    至232 頁、第235 至240 頁、第243 至244 頁、第250 至25
    1 頁、第256 至261 頁、第285 至287 頁、第293 至296 頁
    、第315 至318 頁、第321 至322 頁、第334 至335 頁、第
    302 至307 頁、第313 至314 頁、第323 至324 頁、第330
    至331 頁、第341 至342 頁；99年度選偵字第54號卷二第3
    至7 頁、第14至15頁、第18至19頁、第27至28頁、第30頁、
    第36至41頁、第49至50頁、第51至52頁、第62至64頁、第68
    至71頁、第74至78頁、第83至84頁、第89至90頁、第92至94
    頁、第97至100 頁、第105 至108 頁、第156 至158 頁、第
    166 至167 頁、第169 至170 頁、第175 至177 頁、第179
    至181 頁、第185 至186 頁、第188 至189 頁、第195 至19
    6 頁、第198 至199 頁、第203 至204 頁、第228 至229 頁
    、第245 頁、第259 至260 頁、第297 至298 頁；99年度選
    偵字第54號卷三第20頁、43至44頁）。此外，並有屏東縣政
    府警察局扣押物品筆錄、扣押物品目錄表、扣押物品收據61
    份、台灣屏東地方法院檢察署扣押物品清單、屏東縣各鄉鎮
    第19屆村里長選舉屏東縣第5 投票所屏東市民權里第1至9鄰
    選舉人名冊1 份附卷可參，綜上所述，本案事證明確，被告
    李盧白鶴、李平和、潘臺生、施美容、許馥堂之犯行，應堪
    認定。
三、按投票行賄罪之處罰分別規定於刑法第144 條及公職人員選
    舉罷免法第99條，而公職人員選舉罷免法第99條為刑法第14
    4 條之特別法，且法定刑較重，依特別法優於普通法之法規
    競合法理，自應優先適用，是核被告李平和、李盧白鶴、許
    馥堂、潘臺生、施美容以一票1,000 元之對價行賄，向有投
    票權人要求於投票日投票予特定候選人之行為，均係犯公職
    人員選舉罷免法第99條第1 項之交付賄賂罪。被告李平和、
    李盧白鶴就附表二部分及被告潘臺生向附表二編號1 之對象
    行求賄選，惟遭附表二所示對象加以拒絕，是其3 人此部分
    賄選行為僅止為行求階段而構成公職人員選舉罷免法第99條
    第1 項之行求賄賂罪。被告薛明正、蔡文忠則均係犯刑法第
    143 條第1 項之有投票權人收受賄賂罪。又公訴意旨雖認被
    告李平和於本次里長選舉亦有對證人即被告許馥堂及其戶內
    有投票權人以5,000 元交付賄賂，然查，證人即被告許馥堂
    於警詢中證稱：「大約在今年3 月中旬某日下午2 、3 點，
    李平和獨自到我家中找我，表示他太太李盧白鶴參選連任，
    要拿走路工錢給我，我向他表示不用當走路工錢給我，我一
    定會投給他，之後李平和就離開了，但就沒有說要拿走路工
    錢給我，因為他知道我也不會拿；大約在3 月間某1 日的白
    天，李平和自己一人到我家說我拜票，順便要向我買票，我
    就直接和他說不用，我會投給他太太」等語（見99年度選偵
    字第54號卷一第85至87頁；第209 至210 頁），復於偵訊中
    證稱：「今年3 月時候，我當時人在我家一樓，他自己騎機
    車過來，他看到我說他太太這次要出來選，請我幫忙一下，
    我有看到他手插進口袋內要拿東西出來，因為我沒有要支持
    他太太，所以我叫他不要拿錢出來」等語（見同上偵卷第12
    3 至124 頁），而被告李平和亦於警詢、偵訊中均供承其欲
    以5,000 元向許馥堂買票，惟經許馥堂當場拒收等語（見同
    上偵卷第268 頁、99年度選偵字第26號卷一第155 頁），是
    被告李平和僅有行求證人許馥堂，並無交付其賄款，此部分
    應係行求賄賂，公訴意旨所認，容有誤會。
四、又「刑法於民國94年2 月2 日修正公布（95年7 月1 日施行
    ）刪除連續犯規定之同時，對於合乎接續犯或包括的一罪之
    情形，為避免刑罰之過度評價，已於立法理由說明委由實務
    以補充解釋之方式，發展接續犯之概念，以限縮數罪併罰之
    範圍。而多次投票行賄行為，在刑法刪除連續犯規定之前，
    通說係論以連續犯。鑑於公職人員選舉，其前、後屆及不同
    公職之間，均相區隔，選舉區亦已特定，以候選人實行賄選
    為例，通常係以該次選舉當選為目的。是於刪除連續犯規定
    後，苟行為人主觀上基於單一之犯意，以數個舉動接續進行
    ，而侵害同一法益，在時間、空間上有密切關係，依一般社
    會健全觀念，難以強行分開，在刑法評價上，以視為數個舉
    動之接續實行，合為包括之一行為予以評價，較為合理，於
    此情形，即得依接續犯論以包括之一罪。否則，如係分別起
    意，則仍依數罪併合處罰，方符立法本旨」（最高法院99年
    度第5 次刑事庭決議意旨參照）、「公職人員選舉罷免法第
    99條第1 項為刑法第144 條之特別規定，故對有投票權人交
    付賄賂，應僅成立公職人員選舉罷免法第99條第1 項之罪。
    另經過行求、期約而最後交付賄賂，屬各階段行為而應依交
    付行為處斷」（最高法院32年非字第28號判例意旨參照），
    是被告被告李平和、李盧白鶴就附表一、二；被告潘臺生就
    附表一編號6 、7 ；許馥堂就附表一編號75、76之多次或向
    多人行賄之行為，均係為使屏東縣第第19屆民權里里長選舉
    候選人李盧白鶴當選之目的，主觀上基於單一之犯意，在99
    年3 月至5 月間密集在同一屏東市民權里選區交付賄款與數
    個有投票權人，而侵害同一法益，在時間、空間上有密切關
    係，依一般社會健全觀念，難以強行分開，在刑法評價上，
    應視為數個舉動之接續實行，合為包括的一行為予以評價，
    屬接續犯論以一罪。又被告李平和、李盧白鶴、潘臺生附表
    二各編號之部分僅在行求階段，然渠等其他部分之賄選行為
    既已達交付賄賂之階段，僅能同以交付賄賂罪論以一罪。
五、另公訴意旨認被告李平和、李盧白鶴、潘臺生、許馥堂、施
    美容對收賄選民行賄之同時，一併委託收賄者轉達行賄之意
    思及轉交賄款給家中其他有投票權人，而同時對收賄者本人
    行賄及預備對收賄本人之家屬行賄，係以一行為同時實行賄
    選及預備賄選等語，然被告4 人於行賄時均交付賄款，其等
    主觀上已認對該戶有投票權人均已交付賄賂完成，收賄者則
    係本於代表全戶有投票權人之投票受賄之犯意予以收受賄款
    ，是各戶之賄選犯罪（含行賄及受賄) 均於交付賄款之時達
    犯罪既遂之階段，至家中尚未實際取得賄款之人，有無嗣後
    取得賄款，乃在投票受賄者間對於犯罪所得分配之問題，難
    謂該代表取得賄款之人在尚未轉交賄款前，行賄者對該部分
    仍於犯罪預備之階段，否則，該戶內代表收受賄選之人不論
    有無轉告家中其他有投票權人，亦應同行賄者成立預備賄選
    之犯罪，是公訴意旨前揭所指，容有誤會，附此敘明。被告
    李平和、李盧白鶴就附表一、二犯行有犯意聯絡及行為分擔
    ，為共同正犯；就附表一編號6 、7 、附表二編號1 ；附表
    一編號75、76；附表一編號77之犯行，各與被告潘臺生、許
    馥堂、施美容有犯意聯絡及行為分擔，各為共同正犯。
六、被告李平和、李盧白鶴、許馥堂、潘臺生、施美容就其等交
    付賄賂之行為均於偵查中自白犯罪，應分別依公職人員選舉
    罷免法第99條第5 項前段規定，減輕其刑。又被告李平和於
    查獲之初均稱被告李盧白鶴並未參與本件賄選犯行，而檢察
    官係於偵查中因證人杜葉炭、詹張錦住之證述而發覺被告李
    盧白鶴亦有參與本案（見99年度選偵字第54卷一第120 至12
    1 頁；99年度選他字第26號卷二第105 至107 頁），是被告
    李平和雖有勸說被告李盧白鶴自白犯行，惟非經被告李平和
    之自白而查獲候選人李盧白鶴，被告李平和尚無同條第5項
    後段之減輕或免除其刑規定適用，併此敘明。爰審酌民主政
    治之基礎在於建立公平及公正之選舉，須由選民評斷候選人
    之才德、品行、學識、操守、政見而選賢與能，而賄選及收
    受賄賂之賣票行為係敗壞選風之主要根源，影響選舉之公正
    性與社會之風氣，扭曲選舉制度尋求民意之真實性，被告等
    人所為已妨害投票之公正、公平及純潔，實有不該，併參酌
    其等素行狀況尚佳，有台灣高等法院被告前案紀錄表7 份可
    參，及兼衡其等犯罪之動機、方法、各次賄賂金額、行賄人
    數、被告薛明正、蔡文忠所受賄賂之數額，對社會秩序所生
    損害、參與犯罪之情節，被告李平和、李盧白鶴、許馥堂、
    潘臺生、施美容犯後坦承犯行、被告蔡文忠、薛明正否認犯
    行之態度及其等經濟狀況、智識程度及公訴人對被告蔡文忠
    、薛明正之求刑等一切情狀，分別量處如主文所示之刑，並
    就被告蔡文忠、薛明正部分諭知易科罰金之折算標準。公訴
    意旨雖就本案被告李平和部分具體求處有期徒刑2 年3 月，
    惟本院認以量處如主文所示之刑為適當，公訴意旨之求刑，
    核屬過重，併此敘明。另按犯本章之罪或刑法分則第6 章之
    妨害投票罪，宣告有期徒刑以上之刑者，並宣告褫奪公權，
    公職人員選舉罷免法第113 條第3 項定有明文，被告等所犯
    之罪既均經宣告有期徒刑，爰依前揭規定及併引用刑法第37
    條第2 項規定，各宣告如主文所示之褫奪公權期間。又被告
    李盧白鶴前因故意犯罪受有期徒刑以上刑之宣告，執行完畢
    後5 年內未曾因故意犯罪受有期徒刑以上刑之宣告；被告李
    平和、許馥堂、潘臺生、施美容則均未曾因故意犯罪而受有
    期徒刑以上刑之宣告，有其等台灣高等法院被告前案紀錄表
    5 份附卷可稽，其等因一時失慮，致罹刑章，且事後坦承犯
    行，且被告李盧白鶴經被告李平和勸說下坦承犯行，被告李
    盧白鶴亦自行辭去里長職務，有屏東縣屏東市公所100 年3
    月17號屏市民字第100009903 號函文可證（見本院卷第232
    頁），尚具悔過之意，其等經此教訓應知所警惕，而無再犯
    之虞，本院參酌被告5 人之年紀及生活狀況，因認所宣告之
    刑，以暫不執行為適當，爰依犯罪情節分別宣告緩刑如主文
    所示之期間，以啟自新。但為促使其等知所戒慎行止，及彌
    補對社會秩序造成之破壞，爰命其等分別應向公庫支付如主
    文所示金額。
七、沒收部分
(一)、按預備或用以行求期約或交付之賄賂，不問屬於犯人與否，
    沒收之，公職人員選舉罷免法第99條第3 項定有明文。此項
    沒收為刑法第38條沒收之特別規定，採絕對義務沒收主義，
    祇要係預備或用以行求期約或交付之賄賂，不論是否屬於被
    告所有或已否扣案，法院均應宣告沒收，並無自由裁量之餘
    地。但如其賄賂已交付予有投票權之人收受，因收受者係犯
    刑法第143 條第1 項之投票受賄罪，其所收受之賄賂應依同
    法條第2 項規定沒收之，如全部或一部不能沒收時，追徵其
    價額。故犯投票行賄罪者，其已交付之賄賂固應依刑法第
    143 條第2 項之規定，於其對向共犯所犯投票受賄罪之從刑
    宣告沒收、追徵，而毋庸再依上開規定重複宣告沒收。但若
    對向共犯（即收受賄賂者）所犯投票受賄罪嫌業經檢察官依
    刑事訴訟法第253 條規定為不起訴處分，或依同法第253 條
    之1為 緩起訴處分確定者，則收受賄賂之對向共犯既毋庸經
    法院審判，其所收受之賄賂即無從由法院依刑法第143 條第
    2 項之規定宣告沒收、追徵。至刑事訴訟法第259 條之1 雖
    規定：檢察官依同法第253 條或第253 條之1 為不起訴或緩
    起訴之處分者，對供犯罪所用、供犯罪預備或因犯罪所得之
    物，以屬於被告者為限，「得」單獨聲請法院宣告沒收。惟
    其特別限制供犯罪所用、供犯罪預備或因犯罪所得之物，且
    必須「屬於被告者」，始「得」由檢察官聲請法院宣告沒收
    ，係採相對義務沒收主義，與前揭公職人員選舉罷免法第99
    條第3 項規定「不問屬於犯人與否」均沒收之，其範圍並不
    相同。而該法條用語既為「得」，而非「應」，則檢察官是
    否依該條規定單獨聲請法院宣告沒收，仍有裁量權，若檢察
    官未依上述規定單獨聲請法院宣告沒收，則法院自仍應依公
    職人員選舉罷免法第99條第3 項之規定，將犯投票行賄罪者
    所交付之賄賂，於投票行賄罪之本案予以宣告沒收，始符立
    法本旨（最高法院99年度台上字第5835號判決意旨參照）。
(二)、次按「共同正犯因投票賄選罪而預備用以交付之賄賂為現金
    時，因共同正犯應就全部犯罪結果負其責任，而合併計算預
    備用以交付之賄賂，且於沒收時，為避免執行時發生重複沒
    收之情形，故各共同正犯之間係採連帶沒收主義，於裁判時
    應諭知被告共同預備用以交付之賄賂應與其他共同正犯連帶
    沒收之（最高法院96年度台上字第3821號判決意旨參照）。
    次按共同正犯預備或用以行求期約或交付賄賂之全部或一部
    業經扣案，則該扣案部分之應沒收物既無發生重複執行沒收
    之虞，即無適用共犯連帶沒收原則之餘地（最高法院99年度
    台上字第4787號判決意旨參照）。經查：
1 、查被告李平和、李盧白鶴、許馥堂、潘臺生、施美容用以向
    附表一編號5 至77所示之對象買票之款項，均業已分別交付
    附表一編號5 至77之對象（計算式：附表一編號5 至77受賄
    金額加總合計218,000 元），而附表一編號5 至77之受賄者
    已均經台灣屏東地方法院檢察署檢察官依刑事訴訟法第253
    條規定為緩起訴處分確定，復上揭賄賂亦未經檢察官聲請法
    院宣告沒收，此經公訴意旨表示明確（起訴書附表五註3 部
    分) ，揆諸上揭最高法院判決要旨，自應依公職人員選舉罷
    免法第99條第3 項規定，於本件被告李平和、李盧白鶴、許
    馥堂、潘臺生、施美容項下宣告沒收。
2 、附表二各編號所示之款項（附表二各編號行賄金額加總合計
    22,000元），係被告李平和、李盧白鶴、潘臺生（即附表二
    編號1 部分) 用以行求賄選之款項；被告潘臺生所提出扣案
    之6,000 元（已扣除附表二編號1 宋淑媛當場退還之行賄2,
    00 0元），及無投票權之林紹雄（詳下述）所提出之賄款1,
    000 元係被告李平和所交付預備為其向不特定人買票之金額
    ，亦應宣告沒收（計算式：潘臺生所提出扣案之8,000 元
    -2,000元＋1,000 元=7,000元）
3、 未扣案無投票權人黃美滿當場退回之2,000 元，亦係被告李
    平和所交付預備為其向不特定人買票之金額，亦應宣告沒收
    ，併就未扣案之預備賄款由被告李平和、李盧白鶴宣告連帶
    沒收。
4 、被告薛明正、蔡文忠所收受之未扣案之賄款8,000 、5,000
    元，則係依刑法第143 條第2 項之規定，於被告蔡文忠、薛
    明正所犯投票受賄罪部分宣告沒收。
5 、被告吳花、曾揚銘所收受未扣案之賄款5,000 元、4,000 元
   ，則由本院另案審理其2 人之投票受賄判決中予以沒收，附
    此敘明。
、不另為無罪諭知部分
一、公訴意旨另以：被告李平和、李盧白鶴於99年3 月至5 月間
    ，前往林紹雄之住處，各向有投票權人林紹雄交付賄款、1,
    000 元，要求渠等投票支持其妻李盧白鶴，而對於有投票權
    人約定為投票權一定之行使。林紹雄明知李平和交付之款項
    係賄選之對價，仍予以收受而許以投票權為一定之行使，因
    認被告李平和、李盧白鶴就就此2 人收受賄款部分亦涉犯公
    職人員選舉罷免法第99條第1 項之交付賄賂罪嫌云云。
二、按犯罪事實應依證據認定之，無證據不得認定犯罪事實；又
    不能證明被告犯罪者，應諭知無罪之判決，刑事訴訟法第15
    4 條第2 項及第301 條第1 項分別定有明文。又按公職人員
    選舉罷免法第99條第1 項之投票行賄罪及同條第2 項之預備
    投票行賄罪，以行賄或預備行賄之對象係「有投票權人」為
    前提，若對於無投票權人行賄，或預備對於無投票權人行賄
    ，即與上開罪名之構成要件不符，自不能論以上開罪名（最
    高法院98年度台上字第4320號判決意旨可資參照）。經查，
    證人林紹雄雖於警詢及偵訊中證稱被告李平和曾於99年4 月
    間至其位於屏東市○○里○○街76號向其以1,000 元對價買
    票（見99年度選偵字第26號卷三第45至46頁、99年度選偵字
    第133 號卷第170 頁），然證人林紹雄係設籍於高雄市○○
    區○○里○○○路320 號等情，業據其供承在卷（見99年選
    偵字第26號卷三第29至31頁），並有屏東縣各鄉鎮市第19屆
    村里長選舉屏東縣選舉人名冊1 份在卷可參，故其並無屏東
    縣屏東市第19屆里長民權里里長選舉權，是被告李平和縱有
    交付賄賂即現金1,000 元與證人林紹雄之事實，然因林紹雄
    並非有民權里里長投票權之人，依前述說明，被告之行為自
    與公職人員選舉罷免法第99條第1 項之構成要件不合，就此
    部分，本應為被告無罪之諭知，惟公訴人認此部分事實與前
    開有罪部分有集合犯之實質上一罪關係，爰不另為無罪之諭
    知。
據上論斷，應依刑事訴訟法第299 條第1 項，公職人員選舉罷免
法第99條第1 項、第3 項、第5 項前段、第113 條第3 項，刑法
第11條、第28條、第143 條第1 項、第2 項、第41條第1 項、第
74條第1 項第1 款、第2 款、第2 項第4 款、第37條第2 項，刑
法施行法第1 條之1 ，判決如主文。
本案經檢察官陳立興到庭執行職務
中    華    民    國   100    年    7     月    19    日
                  刑事第五庭    審判長法  官  林家聖
                                      法  官  謝濰仲
                                      法  官  劉怡孜
附表一
┌──┬────┬─────┬─────────┬───────┐
│編號│行賄對象│行賄時間  │地              點│ 金        額 │
│    │        │          │                  │( 除特別指明未│
│    │        │          │                  │扣押外，其餘均│
│    │        │          │                  │已扣押)       │
├──┼────┼─────┼─────────┼───────┤
│1   │薛明正  │99年5月初 │屏東市○○街108號 │8,000 元      │
│    │        │某日      │(薛明正所開設之氧 │（未扣押）    │
│    │        │          │氧行工廠內）      │              │
├──┼────┼─────┼─────────┼───────┤
│2   │蔡文忠  │99年3、4月│屏東市○○街73號  │5,000元       │
│    │        │間某日    │                  │（未扣押)     │
├──┼────┼─────┼─────────┼───────┤
│3   │吳花    │99年3 月至│屏東市○○里○○街│5,000元       │
│    │        │5 月間    │65號之1           │(未扣押)      │
├──┼────┼─────┼─────────┼───────┤
│4   │曾楊銘  │99年3 月至│屏東市○○里○○街│4,000元       │
│    │        │5 月間    │42號              │(未扣押)      │
├──┼────┼─────┼─────────┼───────┤
│5   │蘇海清  │99年3月初 │屏東市○○里○○路│3,000元       │
│    │        │          │55號騎樓          │              │
├──┼────┼─────┼─────────┼───────┤
│6   │朱秀月  │99年5月間 │屏東市○○路57之1 │6,000 元      │
│    │        │日某日    │號                │（由潘臺生轉交│
│    │        │          │                  │）            │
│    │        │          │                  │              │
├──┼────┼─────┼─────────┼───────┤
│7   │鄭英美  │99年5月間 │屏東市○○里○○路│4,000元       │
│    │        │          │65號              │(潘臺生轉交)  │
│    │        │          │                  │              │
├──┼────┼─────┼─────────┼───────┤
│8   │潘臺生  │99年4 月13│屏東市○○里○○路│2,000 元      │
│    │        │日里長登記│69號              │              │
│    │        │前某日下午│                  │              │
│    │        │          │                  │              │
├──┼────┼─────┼─────────┼───────┤
│9   │郭吳彩娥│99年4 月底│屏東市○○里○○路│4,000 元      │
│    │        │某日      │73號之2           │              │
├──┼────┼─────┼─────────┼───────┤
│10  │史洪貴珠│99年4 月13│屏東市○○里○○路│5,000 元      │
│    │        │日前3 、4 │75之2號           │              │
│    │        │日        │                  │              │
├──┼────┼─────┼─────────┼───────┤
│11  │林燿輝  │99年6 月12│屏東市○○里○○路│2,000 元      │
│    │        │日投票前某│94之2號           │              │
│    │        │日晚間    │                  │              │
├──┼────┼─────┼─────────┼───────┤
│12  │劉東山  │99年5 月間│屏東市○○里○○路│6,000 元      │
│    │        │某日      │98之2號           │              │
├──┼────┼─────┼─────────┼───────┤
│13  │黃文正  │99年4 月13│屏東市○○里○○路│2,000 元      │
│    │        │日至14日某│22號              │              │
│    │        │時        │                  │              │
├──┼────┼─────┼─────────┼───────┤
│14  │王麗水  │99年5月間 │屏東市○○里○○路│1,000 元      │
│    │        │          │26號              │              │
├──┼────┼─────┼─────────┼───────┤
│15  │蔡陳桂蘭│99年5 月間│屏東市○○里○○路│5,000 元      │
│    │        │          │65之1號           │              │
├──┼────┼─────┼─────────┼───────┤
│16  │楊信輔  │99年4月間 │屏東市○○里○○路│4,000 元      │
│    │        │          │36號              │              │
├──┼────┼─────┼─────────┼───────┤
│17  │陳郭桂珠│99年5月間 │屏東市○○里○○路│5,000 元      │
│    │        │          │37之1號           │              │
├──┼────┼─────┼─────────┼───────┤
│18  │張華文  │99年4 月底│屏東市○○里○○路│2,000 元      │
│    │        │5 月初    │50號              │              │
├──┼────┼─────┼─────────┼───────┤
│19  │蔡麗花  │99年4月底 │屏東市○○里○○路│3,000元       │
│    │        │          │54號              │              │
├──┼────┼─────┼─────────┼───────┤
│20  │孫煌杰  │99年3 月、│屏東市○○里○○路│4,000元       │
│    │        │4 月間    │70號              │              │
├──┼────┼─────┼─────────┼───────┤
│21  │謝明盛  │99年4 月中│屏東市○○里○○路│5,000元       │
│    │        │旬        │57號              │              │
├──┼────┼─────┼─────────┼───────┤
│22  │杜石柱  │99年4月初 │屏東市○○里○○路│4,000元       │
│    │        │          │中油加油站對面( 李│              │
│    │        │          │平和弟李平正住處內│              │
│    │        │          │)                 │              │
├──┼────┼─────┼─────────┼───────┤
│23  │許戍隆  │99年4月份 │屏東市○○里○○路│4,000元       │
│    │        │          │75之4號           │              │
├──┼────┼─────┼─────────┼───────┤
│24  │童蘇清茶│99年5月份 │屏東市○○里○○街│1,000元       │
│    │        │          │28之1號           │              │
├──┼────┼─────┼─────────┼───────┤
│25  │魏金足  │99年3 、4 │屏東市○○里○○街│3,000元       │
│    │        │月間      │28之2號           │              │
├──┼────┼─────┼─────────┼───────┤
│26  │楊理智  │99年5 月初│屏東市○○里○○街│2,000元       │
│    │        │          │34號              │              │
├──┼────┼─────┼─────────┼───────┤
│27  │吳清河  │99年5月間 │屏東市○○里○○街│3,000元       │
│    │        │          │45號              │              │
├──┼────┼─────┼─────────┼───────┤
│28  │陳素珠  │99年4 月間│屏東市○○里○○街│4,000元       │
│    │        │          │55號              │              │
├──┼────┼─────┼─────────┼───────┤
│29  │葉瑞煌  │99年4月底 │屏東市○○里○○街│2,000元       │
│    │        │          │56 之1號          │              │
├──┼────┼─────┼─────────┼───────┤
│30  │何惠麟  │99年4月份 │屏東市○○里○○街│5,000元       │
│    │        │          │67 號             │              │
├──┼────┼─────┼─────────┼───────┤
│31  │林秀娟  │99年5月份 │屏東市○○里○○街│2,000元       │
│    │        │          │69 號             │              │
├──┼────┼─────┼─────────┼───────┤
│32  │張景雲  │99年4月底 │屏東市○○里○○路│4,000元       │
│    │        │          │8號               │              │
├──┼────┼─────┼─────────┼───────┤
│33  │郭松茂  │99年5 月上│屏東市○○里○○路│6,000元       │
│    │        │旬        │99大賣場對面      │              │
├──┼────┼─────┼─────────┼───────┤
│34  │陳靜娟  │99年5月份 │屏東市○○路與重慶│1,000元       │
│    │        │          │路口              │              │
├──┼────┼─────┼─────────┼───────┤
│35  │郭添    │99年5月份 │屏東市○○里○○街│1,000元       │
│    │        │          │78之1號           │              │
├──┼────┼─────┼─────────┼───────┤
│36  │吳坤榮  │99年4 月10│屏東市○○里○○路│4,000 元( 向設│
│    │        │日        │10號              │籍於該處之吳坤│
│    │        │          │                  │榮妻子梁淑清、│
│    │        │          │                  │兒子吳俊慶、吳│
│    │        │          │                  │信範、女兒吳新│
│    │        │          │                  │毓買票，由吳坤│
│    │        │          │                  │榮代為收受)   │
├──┼────┼─────┼─────────┼───────┤
│37  │黃美滿  │99年5月間 │屏東市○○里○○路│2,000元       │
│    │        │          │92號              │（原提出4,000 │
│    │        │          │                  │元，因黃美滿無│
│    │        │          │                  │設籍於該處而當│
│    │        │          │                  │場退還2,000 元│
│    │        │          │                  │，餘2,000 元向│
│    │        │          │                  │設籍於左列地點│
│    │        │          │                  │之謝孟如、謝竣│
│    │        │          │                  │任買票，由黃美│
│    │        │          │                  │滿代為收受並應│
│    │        │          │                  │允)           │
├──┼────┼─────┼─────────┼───────┤
│38  │林拔河  │99年5月間 │屏東市○○里○○路│2,000元       │
│    │        │          │96號              │              │
├──┼────┼─────┼─────────┼───────┤
│39  │蕭黃桂花│99年6 月12│屏東市○○里○○街│1,000元       │
│    │        │日前某日  │52之1號           │              │
├──┼────┼─────┼─────────┼───────┤
│40  │曾李錦雲│99年2月間 │屏東市國仁醫院內  │3,000元       │
├──┼────┼─────┼─────────┼───────┤
│41  │鄭崇佑  │99年5月間 │屏東縣屏東市民權里│1,000元       │
│    │        │          │忠孝路61之3 號( 李│              │
│    │        │          │平和住處)         │              │
├──┼────┼─────┼─────────┼───────┤
│42  │張艷秋  │99年5月初 │屏東市○○里○○路│4,000元       │
│    │        │          │94之3號           │              │
├──┼────┼─────┼─────────┼───────┤
│43  │陳游菊芳│99年4 月底│屏東市○○里○○路│2,000元       │
│    │        │5 月初    │94之1號           │              │
├──┼────┼─────┼─────────┼───────┤
│44  │鄭李秀鳳│99年3 月至│屏東市○○里○○路│2,000元       │
│    │        │5 月間    │67之1號           │              │
├──┼────┼─────┼─────────┼───────┤
│45  │吳玉春  │99年5月間 │屏東市○○里○○路│2,000元       │
│    │        │          │上                │( 向設籍於屏東│
│    │        │          │                  │市○○里○○街│
│    │        │          │                  │69之1 號之黃坤│
│    │        │          │                  │展、黃佳瀅買票│
│    │        │          │                  │，由吳玉春代為│
│    │        │          │                  │收受並應允)   │
├──┼────┼─────┼─────────┼───────┤
│46  │林謝春  │99年3 月、│屏東市○○里○○路│2,000元       │
│    │        │4 月間    │75之5號           │              │
├──┼────┼─────┼─────────┼───────┤
│47  │林雪華  │99年4 月中│屏東市○○里○○路│3,000元       │
│    │        │旬        │40之1號           │              │
├──┼────┼─────┼─────────┼───────┤
│48  │林鳳嬌  │99年4月間 │屏東市○○里○○路│3,000元       │
│    │        │          │71號              │              │
├──┼────┼─────┼─────────┼───────┤
│49  │吳秀賢  │99年4月間 │屏東市○○里○○路│3,000元       │
│    │        │          │22號              │              │
├──┼────┼─────┼─────────┼───────┤
│50  │葉笑    │99年4月間 │屏東市○○里○○路│2,000元       │
│    │        │          │40號              │              │
├──┼────┼─────┼─────────┼───────┤
│51  │周含鎂  │99年4月間 │屏東市○○里○○路│3,000元       │
│    │        │          │63號              │              │
├──┼────┼─────┼─────────┼───────┤
│52  │廖王玉葉│99年4月間 │屏東市○○里○○路│1,000元       │
│    │        │          │71巷4號           │              │
├──┼────┼─────┼─────────┼───────┤
│53  │許秀枝  │99年5月間 │屏東市○○里○○路│2,000元       │
│    │        │          │67號              │              │
├──┼────┼─────┼─────────┼───────┤
│54  │鍾炎聰  │99年4 月10│屏東市○○里○○路│5,000元       │
│    │        │日        │20號              │              │
├──┼────┼─────┼─────────┼───────┤
│55  │蔡文英  │99年5 月10│屏東市○○里○○路│2,000元       │
│    │        │日間      │34號              │              │
├──┼────┼─────┼─────────┼───────┤
│56  │王清池  │99年4月底 │屏東市○○里○○路│2,000元       │
│    │        │          │73號              │              │
├──┼────┼─────┼─────────┼───────┤
│57  │李丸    │99年5月間 │屏東市○○里○○街│5,000元       │
│    │        │          │46號              │              │
├──┼────┼─────┼─────────┼───────┤
│58  │郭王月英│99年6 月12│屏東市○○里○○街│2,000元       │
│    │        │日前某日  │74號              │              │
├──┼────┼─────┼─────────┼───────┤
│59  │林進旺  │99年5月間 │屏東市○○里○○街│2,000元       │
│    │        │          │70之2號           │              │
├──┼────┼─────┼─────────┼───────┤
│60  │楊朝選  │99年5月初 │屏東市○○里○○路│2,000元       │
│    │        │          │32號              │              │
├──┼────┼─────┼─────────┼───────┤
│61  │蔡李明鳳│99年4月間 │屏東市中央市場蔡李│3,000元       │
│    │        │          │明鳳店內          │              │
├──┼────┼─────┼─────────┼───────┤
│62  │周勝麟  │99年4月底 │屏東市○○里○○路│3,000元       │
│    │        │          │75之2號           │              │
├──┼────┼─────┼─────────┼───────┤
│63  │黃介山  │99年5月初 │屏東市○○里○○路│3,000元       │
│    │        │          │36號              │              │
├──┼────┼─────┼─────────┼───────┤
│64  │潘明得  │99年5月間 │屏東市○○里○○路│4,000元       │
│    │        │          │36之2號           │              │
├──┼────┼─────┼─────────┼───────┤
│65  │莊慶源  │99年4月間 │屏東市○○里○○街│4,000元       │
│    │        │          │48號              │              │
├──┼────┼─────┼─────────┼───────┤
│66  │賴微欣  │99年4 月間│屏東市○○里○○路│3,000 元      │
│    │        │          │53號              │              │
├──┼────┼─────┼─────────┼───────┤
│67  │邱麗惠  │99年4 月間│屏東市○○里○○街│1,000 元      │
│    │        │          │80號              │              │
├──┼────┼─────┼─────────┼───────┤
│68  │詹皇卿  │99年5月初 │屏東市○○里○○路│4,000元       │
│    │        │          │32號              │              │
├──┼────┼─────┼─────────┼───────┤
│69  │方陳香花│99年4月間 │屏東市○○里○○路│4,000元       │
│    │        │          │43號              │              │
├──┼────┼─────┼─────────┼───────┤
│70  │嚴良漢  │99年5月間 │屏東市○○里○○路│3,000元       │
│    │        │          │24之1號           │              │
├──┼────┼─────┼─────────┼───────┤
│71  │郭有龍  │99年4月間 │屏東市○○里○○路│3,000元       │
│    │        │          │73之4號           │              │
├──┼────┼─────┼─────────┼───────┤
│72  │張清財  │99年4月底 │屏東市○○里○○路│4,000元       │
│    │        │          │98之1號           │              │
├──┼────┼─────┼─────────┼───────┤
│73  │周陳鳳娥│99年5月中 │屏東市○○里○○路│1,000元       │
│    │        │          │41之1號           │              │
├──┼────┼─────┼─────────┼───────┤
│74  │薛森輝  │99年5月間 │屏東市○○里○○路│3,000元       │
│    │        │          │26號之1           │              │
├──┼────┼─────┼─────────┼───────┤
│75  │許武吉  │99年3 月至│屏東市○○里○○路│3,000元       │
│    │        │5 月間    │65之2號           │(許馥堂轉交)  │
├──┼────┼─────┼─────────┼───────┤
│76  │許偉志  │99年3 月至│屏東市○○里○○街│3,000元       │
│    │        │5 月間    │47號              │(許馥堂轉交)  │
├──┼────┼─────┼─────────┼───────┤
│77  │施美貴  │99年5月初 │屏東市○○里○○街│2,000元       │
│    │        │          │62號              │(施美容轉交)  │
│    │        │          │                  │              │
└──┴────┴─────┴─────────┴───────┘
附表二(拒收或退還)
┌──┬────┬─────┬───────┬────┬────────┐
│編號│行賄對象│行賄時間  │地          點│金   額 │備        註    │
├──┼────┼─────┼───────┼────┼────────┤
│1   │宋淑媛  │99年4 月13│屏東市○○街  │2,000元 │ 宋淑媛當場拒絕 │
│    │        │日前      │              │        │                │
├──┼────┼─────┼───────┼────┼────────┤
│2   │許馥堂  │99年3月間 │屏東市民權里  │5,000元 │許馥堂當場拒絕惟│
│    │        │          │信義路38號之5 │        │同意為李平和向許│
│    │        │          │              │        │武吉、許偉志買票│
├──┼────┼─────┼───────┼────┼────────┤
│3   │杜葉炭  │99年4月間 │屏東市民權里貴│2,000元 │杜葉炭立即至李平│
│    │        │          │陽街72號之2   │        │和處退還2,000 元│
│    │        │          │              │        │給李盧白鶴。    │
├──┼────┼─────┼───────┼────┼────────┤
│4   │蔡顏龍  │99年4月間 │屏東市民權里貴│2,000元 │蔡顏龍當場拒絕  │
│    │        │          │陽街73號之1   │        │                │
│    │        │          │              │        │                │
├──┼────┼─────┼───────┼────┼────────┤
│5   │李和龍  │99年4 、5 │屏東市民權里信│5,000元 │李和龍當場拒絕  │
│    │        │月間      │義路69之1號   │        │                │
│    │        │          │              │        │                │
├──┼────┼─────┼───────┼────┼────────┤
│6   │詹張錦住│99年5月間 │屏東市民權里信│6,000元 │詹張錦住當場退還│
│    │        │          │義路38之6號   │        │與在場之李盧白鶴│
└──┴────┴─────┴───────┴────┴────────┘
以上正本證明與原本無異。
如不服本判決應於收受判決後10日內向本院提出上訴書狀，並應
敘述具體理由；其未敘述上訴理由者，應於上訴期間屆滿後20日
內向本院補提理由書（均須按他造當事人之人數附繕本）「切勿
逕送上級法院」。
中    華    民    國   100    年    7     月    20    日
                                      書記官  薛慧茹
附錄本案論罪科刑法條全文：公職人員選舉罷免法第99條
對於有投票權之人，行求期約或交付賄賂或其他不正利益，而約
其不行使投票權或為一定之行使者，處3 年以上10年以下有期徒
刑，得併科新臺幣1 百萬元以上1 千萬元以下罰金。
預備犯前項之罪者，處 1 年以下有期徒刑。
預備或用以行求期約或交付之賄賂，不問屬於犯人與否，沒收之
。
犯第1 項或第2 項之罪，於犯罪後六個月內自首者，減輕或免除
其刑；因而查獲候選人為正犯或共犯者，免除其刑。
犯第1 項或第2 項之罪，在偵查中自白者，減輕其刑；因而查獲
候選人為正犯或共犯者，減輕或免除其刑
中華民國刑法第143條
有投票權之人，要求、期約或收受賄賂或其他不正利益，而許以
不行使其投票權或為一定之行使者，處 3 年以下有期徒刑，得
併科 5 千元以下罰金。
犯前項之罪者，所收受之賄賂沒收之。如全部或一部不能沒收時
，追徵其價額。